【裁判字號】    97,消債更,1316
【裁判日期】    971027
【裁判案由】    聲請更生程序
【裁判全文】
臺灣高雄地方法院民事裁定          97年度消債更字第1316號
聲  請  人
即  債務人  甲○○
上列當事人因消費者債務清理條例事件聲請更生，本院裁定如下
:
    主  文
債務人自中華民國九十七年十月二十七日十七時起開始更生程序
。
命司法事務官進行本件更生程序。
    理  由
一、按法院開始更生程式之裁定，應載明其年、月、日、時，並
    即時發生效力。次按法院裁定開始更生或清算程式後，得命
    司法事務官進行更生或清算程式，必要時得選任律師、會計
    師或其他適當之自然人或法人一人為監督人或管理人。消費
    者債務清理條例（下稱消債條例）第3 條、第42條第1 項、
    第45條第1 項、第16條第1 項分別定有明文。
二、聲請意旨略以：聲請人積欠中國信託商業銀行、大眾銀行、
    中華銀行、聯邦銀行、國泰世華銀行、萬泰銀行、台北富邦
    商業銀行、台灣新光銀行、日盛銀行、寶華銀行、華南銀行
    及法商佳信銀行債務達新台幣（下同）1,741,950 元，有不
    能清償債務情事，並於民國95年5 月間依金融主管機關協調
    成立之中華民國銀行公會會員辦理消費金融案件無擔保債務
    協商機制與全體無擔保債權銀行達成分期還款協議，約定聲
    請人自95年5 月起，分120 期，按年利率0%計息，應於每月
    10日清償14,516元。聲請人為領有中度精神障礙身心障礙手
    冊之人，原以駕駛計程車為業，受僱於亞太計程車運輸合作
    社，每月收入約24,000元，惟聲請人於95年10月26日因發生
    車禍事故，對被害人須負損害賠償責任，而增加意外支出，
    復於97年7 月間遭所屬高雄市亞太計程車運輸合作社（下稱
    亞太計程車運輸合作社）除名，聲請人所領取之營業執照則
    遭主管機關廢止，並註銷營業車輛牌照，現仍在失業中，僅
    能仰賴按月向高雄市苓雅區公所支領之身心障礙者生活補助
    金4,000 元維生，而有不可歸責於己，致履行協商顯有重大
    困難之情事存在。又本件無擔保或無優先權之債務總額未逾
    1, 200萬元，復未經法院裁定開始清算程序或宣告破產，爰
    依法聲請更生等語。
三、按債務人與金融機構協商成立者，不得聲請更生或清算，但
    因不可歸責於己之事由，致履行顯有重大困難者，不在此限
    ；本條例施行前，債務人依金融主管機關協調成立之中華民
    國銀行公會會員辦理消費金融案件無擔保債務協商機制與金
    融機構成立之協商，準用前項之規定，消債條例第151 條第
    5 項、第6 項分別定有明文。經查：
  (一)聲請人於95年5 月間與全體無擔保債權銀行達成協商，約定
    聲請人自95年5 月起，分120 期，按年利率0%計息，應於每
    月10日清償14,516元，以分期攤還對全體無擔保債權人之債
    務1,741,950 元，惟聲請人於清償4 期協商款，自95年9 月
    起即未再依約履行清償義務乙節，有協議書、無擔保債務還
    款計畫、還款紀錄、繳款憑證在卷為憑（見本院卷第128 頁
    、第129 頁、第131 頁、第53頁），應認真實。
  (二)聲請人於95年5 月間係受僱於亞太計程車運輸合作社，以駕
    駛計程車為業，每月收入約24,000元，嗣於97年8 月5 日因
    遭高雄市監理處廢止其所領汽車運輸營業執照，及註銷營業
    車輛牌照，而無法繼續駕駛計程車營生，僅能以身心障礙者
    之身份按月領取生活補助4,000 元等情，業據聲請人陳報在
    卷，並有95年9 月亞太計程車運輸合作社在職證明書、高雄
    市監理處97年8 月5 日高市監三字第0970020151號函、高雄
    市苓雅區公所區民領取身心障礙者生活補助證明書可憑（見
    本院卷第20頁、第81至82頁、第84頁）。聲請人主張其自97
    年8 月起因失業而收入短少，致有不可歸責於己，履行協商
    顯有重大困難之情事存在一節，應屬可採。
四、綜上所述，聲請人於協商成立後因失業致收入短減，而有不
    可歸責於己，致履行協商顯有重大困難情事存在，且其無擔
    保或無優先權之債務總額未逾1,200 萬元，復未經法院裁定
    開始清算程序或宣告破產，且無消債條例第6 條第3 項、第
    8 條或第46 條 各款所定駁回更生聲請之事由存在，其聲請
    更生，洵屬有據，應予准許。
中    華    民    國    97    年    10    月    27    日
                  民事第六庭  法  官  賴文姍
以上正本係照原本作成
本裁定不得抗告
本裁定已於民國97年10月27日17時公告
中    華    民    國    97    年    10    月    27    日
                              書記官  林秀珍


司法院資訊處製作；財團法人民間司法改革基金會備份。
